臺灣彰化地方法院刑事判決　　　　　　　100年度訴字第307號
公　訴　人　臺灣彰化地方法院檢察署檢察官
被　　　告　賴火諒
上列被告因違反毒品危害防制條例案件，經檢察官提起公訴（10
0 年度毒偵字第59號），本院合議庭裁定由受命法官獨任進行簡
式審判程序，茲判決如下：
    主  文
賴火諒施用第一級毒品，累犯，處有期徒刑壹年，扣案之第一級
毒品海洛因玖包（合計驗前淨重壹點玖零公克，驗餘淨重壹點捌
玖公克，空包裝總重貳點玖玖公克，純度百分之貳拾捌點貳肆，
純質淨重零點伍肆公克）沒收銷燬之。
    犯罪事實
一、賴火諒曾於民國81年間因違反肅清煙毒條例案件，經本院以
    81年度訴字第231 號刑事判決判處有期徒刑3 年確定，經上
    訴由臺灣高等法院臺中分院以81年度上訴字第1446號刑事判
    決撤銷原審判決，改判處並減為有期徒刑1 年6 月確定；復
    於82年間因違反肅清煙毒條例案件，經本院以82年度訴字第
    183 號刑事判決判處有期徒刑3 年1 月確定後，經移送接續
    執行，於83年6 月3 日因縮短刑期假釋出監並付保護管束；
    復於假釋保護管束期間，於85年間因違反肅清煙毒條例、麻
    醉藥品管理條例等案件，經本院以85年度訴字第369 號刑事
    判決各判處有期徒刑3 年2 月、4 月，應執行有期徒刑3 年
    4 月確定，經上訴由臺灣高等法院臺中分院以85年度上訴字
    第1983號刑事判決撤銷原審判決，各改判處有期徒刑3 年3
    月，5 月，應執行有期徒刑3 年4 月確定；又於85年間因違
    反肅清煙毒條例、麻醉藥品管理條例等案件，經本院以85年
    度訴字第1072號刑事判決各判處有期徒刑3 年5 月、6 月，
    應執行有期徒刑3 年7 月確定，經上訴由臺灣高等法院臺中
    分院以86年度上訴字第558 號刑事判決駁回上訴確定，經撤
    銷假釋，應執行前揭殘刑有期徒刑2 年10月22日，而接續執
    行，並於90年11月30日因縮短刑期假釋出監並付保護管束；
    復於假釋保護管束期間，於92年間因施用毒品案件，經撤銷
    假釋，應執行前揭殘刑有期徒刑4 年1 月16日，經移送接續
    執行，並經依中華民國96年罪犯減刑條例聲請臺灣高等法院
    臺中分院以96年度聲減字第634 號裁定就本院82年度訴字第
    183 號、臺灣高等法院臺中分院86年度上訴字第558 號判決
    部分各減為有期徒刑1 年6 月又15日、1 年8 月又15日、3
    月，且就臺灣高等法院臺中分院86年度上訴字第558 號判決
    經減刑部分，並定應執行有期徒刑1 年9 月又15日確定後，
    於96年7 月16日因減刑而赦免。其前於98年間因施用毒品案
    件，經本院以98年度毒聲字第189 號裁定送勒戒處所觀察、
    勒戒後，認有繼續施用毒品之傾向，經本院以98年度毒聲字
    第449 號裁定令入戒治處所施以強制戒治，於99年9 月21日
    強制戒治執行完畢釋放，經臺灣彰化地方法院檢察署檢察官
    以99年度戒毒偵字第194 、195 、196 號為不起訴處分確定
    。詎其不知悔改，明知海洛因業經公告為毒品危害防制條例
    第2 條第2 項第1 款所列管之第1 級毒品，不得非法持有、
    施用，於前揭強制戒治執行完畢釋放後5 年內，復基於施用
    第1 級毒品海洛因之犯意，於99年12月22日晚上10時許，在
    其不知情之友人張耀讚位於彰化縣埔心鄉○○路338 號住處
    廁所內，將海洛因摻水以注射針筒注入體內之方式，施用第
    1 級毒品海洛因1 次，並於施用完畢後將注射針筒丟棄。嗣
    經警方於99年12月23日下午2 時45分，持本院核發之搜索票
    至其友人張耀讚位於上址住處搜索而查獲，並扣得其所有前
    揭施用海洛因後所剩餘之第1 級毒品海洛因9 包（合計驗前
    淨重1.90公克，驗餘淨重1.89公克，空包裝總重2.99公克，
    純度28.24 ％，純質淨重0.54公克），且於99年12月23日下
    午4 時35分採尿送驗後，始知上情。
二、案經彰化縣警察局員林分局報請臺灣彰化地方法院檢察署檢
    察官偵查起訴。
    理  由
一、本案被告賴火諒所犯係死刑、無期徒刑、最輕本刑為3 年以
    上有期徒刑以外之罪，其於準備程序就前揭被訴事實為有罪
    之陳述，經受命法官告知簡式審判程序之旨，並聽取其與公
    訴人之意見後，本院認無不得或不宜改依簡式審判程序進行
    之處，爰依刑事訴訟法第273 條之1 第1 項、第284 條之1
    ，裁定本案由受命法官獨任進行簡式審判程序，合先敘明。
二、訊據被告對其於上揭時、地，施用第1 級毒品海洛因1 次之
    事實，於本院審理時坦承不諱（參見本院100 年3 月16日審
    判筆錄），核與證人張耀讚於警詢中所述（參見警卷第5 頁
    至第6 頁）相符，並有查獲現場及扣案物品照片合計6 張（
    參見警卷第31頁至第33頁）附卷可參；至扣案粉末9 包（合
    計驗前淨重1.90公克，驗餘淨重1.89公克，空包裝總重2.99
    公克，純度28.24 ％，純質淨重0.54公克），經送驗後係第
    1 級毒品海洛因，此有法務部調查局濫用藥物實驗室100 年
    1 月26日調科壹字第10023002900 號鑑定書1 紙（參見臺灣
    彰化地方法院檢察署100 年度毒偵字第59號偵查卷宗第20頁
    ）附卷可稽，上揭海洛因均係被告於犯罪事實欄一所示之施
    用海洛因後所剩餘，業經被告於本院審理中陳述明確。另查
    ：
  (一)被告係於99年12月23日下午4 時35分，經警方採集被告尿液
    送驗結果，呈嗎啡陽性反應，此有詮昕科技股份有限公司10
    0 年1 月7 日報告編號9C270027號濫用藥物尿液檢驗報告及
    委託驗尿代號與真實姓名對照認證單各1 紙（參見同上偵查
    卷宗第22頁、警卷第30頁）附卷可稽，足見被告確有施用第
    1 級毒品海洛因之事實，應可認定。
  (二)按海洛因施用入人體後水解還原成嗎啡，再循嗎啡之代謝方
    式排出體外，業據行政院衛生署藥物食品檢驗局73藥檢壹字
    第030221號函說明綦詳，且依醫學臨床實驗及根據英國藥學
    會出版Isolation and Indentification of Drugs一書第2
    版載明：口服或注射海洛因後可快速吸收，並於血液中迅速
    代謝成6 —乙醯嗎啡，然後轉變成嗎啡；再毒品施用後於尿
    液、血液中可檢出之最大時限，與施用劑量、施用頻率、施
    用方式、施用者飲水量之多寡、個人體質、檢體收集時間點
    及所用檢測方法之靈敏度等因素有關，因個案而異，一般於
    尿液中可檢出之最大時限，古柯鹼為施用後1 至4 天、海洛
    因為2 至4 天、嗎啡為2 至4 天、大麻為1 至10天、安非他
    命為1 至4 天、甲基安非他命為1 至5 天、MDMA為1 至4 天
    、MDA 為1 至4 天、Ketamine為2 至4 天等語，業經行政院
    衛生署管制藥品管理局92年7 月23日管檢字第0920005609號
    函載明明確。是依上開說明，佐以被告前揭尿液檢驗報告，
    被告自白於前揭時間，有施用第1 級毒品海洛因1 次等語，
    核與前揭事證相符，應堪採信。
  (三)另犯毒品危害防制條例第10條施用第1 級毒品之罪者，檢察
    官應先聲請法院裁定將被告令送勒戒處所觀察、勒戒，經觀
    察、勒戒後，認有繼續施用毒品傾向者，應由檢察官裁定聲
    請法院裁定令入戒治處所施以強制戒治，且經強制戒治執行
    完畢釋放後，5 年內再犯第10條之罪，檢察官應依一般刑事
    訴訟程序予以起訴論罪科刑，此觀諸毒品危害防制條例第20
    條第1 項、第2 項、第23條第2 項前段規定自明。經查，被
    告前於98年間因施用毒品案件，經本院以98年度毒聲字第18
    9 號裁定送勒戒處所觀察、勒戒後，認有繼續施用毒品之傾
    向，經本院以98年度毒聲字第449 號裁定令入戒治處所施以
    強制戒治，於99年9 月21日強制戒治執行完畢釋放，經臺灣
    彰化地方法院檢察署檢察官以99年度戒毒偵字第194 、195
    、196 號為不起訴處分確定等情之事實，此有臺灣高等法院
    被告前案紀錄表、臺灣彰化地方法院檢察署刑案資料查註紀
    錄表各1 份附卷可參。被告前既曾因施用毒品案件，經強制
    戒治後，復於前開強制戒治執行完畢釋放後5 年內，再犯本
    案施用毒品罪，依毒品危害防制條例第23條第2 項之規定，
    屬應依法論罪科刑之行為，依前開說明，本案被告上開所為
    ，係於99年9 月21日強制戒治執行完畢釋放後5 年內，再犯
    毒品危害防制條例第10條第1 項施用第1 級毒品罪，本案事
    證明確，被告上開犯行，應堪認定。
三、按海洛因為毒品危害防制條例第2 條第2 項第1 款所明定之
    第1 級毒品。核被告所為，係犯同條例第10條第1 項之施用
    第1 級毒品罪。被告持有第1 級毒品進而施用，持有之低度
    行為為施用之高度行為所吸收，不另論持有毒品之罪。又依
    赦免法第1 條明文，減刑係屬赦免之一種寬典，是被告之刑
    期因減刑條例實施而赦免，則其究否構成累犯，應自該赦免
    之翌日起算至本件犯罪行為時，是否在5 年以內為斷，並非
    按執行完畢之日期起算（最高法院84年度臺非字第94號判決
    要旨參照）。經查，被告曾於81年間因違反肅清煙毒條例案
    件，經本院以81年度訴字第231 號刑事判決判處有期徒刑3
    年確定，經上訴由臺灣高等法院臺中分院以81年度上訴字第
    1446號刑事判決撤銷原審判決，改判處並減為有期徒刑1 年
    6 月確定；復於82年間因違反肅清煙毒條例案件，經本院以
    82年度訴字第183 號刑事判決判處有期徒刑3 年1 月確定後
    ，經移送接續執行，於83年6 月3 日因縮短刑期假釋出監並
    付保護管束；復於假釋保護管束期間，於85年間因違反肅清
    煙毒條例、麻醉藥品管理條例等案件，經本院以85年度訴字
    第369 號刑事判決各判處有期徒刑3 年2 月、4 月，應執行
    有期徒刑3 年4 月確定，經上訴由臺灣高等法院臺中分院以
    85年度上訴字第1983號刑事判決撤銷原審判決，各改判處有
    期徒刑3 年3 月，5 月，應執行有期徒刑3 年4 月確定；又
    於85年間因違反肅清煙毒條例、麻醉藥品管理條例等案件，
    經本院以85年度訴字第1072號刑事判決各判處有期徒刑3 年
    5 月、6 月，應執行有期徒刑3 年7 月確定，經上訴由臺灣
    高等法院臺中分院以86年度上訴字第558 號刑事判決駁回上
    訴確定，經撤銷假釋，應執行前揭殘刑有期徒刑2 年10月22
    日，而接續執行，並於90年11月30日因縮短刑期假釋出監並
    付保護管束；復於假釋保護管束期間，於92年間因施用毒品
    案件，經撤銷假釋，應執行前揭殘刑有期徒刑4 年1 月16日
    ，經移送接續執行，並經依中華民國96年罪犯減刑條例聲請
    臺灣高等法院臺中分院以96年度聲減字第634 號裁定就本院
    82年度訴字第183 號、臺灣高等法院臺中分院86年度上訴字
    第558 號判決部分各減為有期徒刑1 年6 月又15日、1 年8
    月又15日、3 月，且就臺灣高等法院臺中分院86年度上訴字
    第558 號判決經減刑部分，並定應執行有期徒刑1 年9 月又
    15日確定後，於96年7 月16日因減刑而赦免等情，此有臺灣
    高等法院被告前案紀錄表、臺灣彰化地方法院檢察署刑案資
    料查註紀錄表各1 份存卷可考，其受徒刑一部之執行而赦免
    後，於5 年內故意再犯本案有期徒刑以上之罪，應依刑法第
    47條第1 項之規定，論以累犯，並加重其刑。爰審酌被告施
    用毒品雖僅戕害己身之健康，尚未對他人造成危害，且犯後
    已坦承犯行，態度尚稱良好，然其平日素行不佳，前因施用
    毒品案件，經強制戒治執行完畢釋放5 年內，再犯施用毒品
    罪，並由法院判處罪刑確定後，曾因中華民國96年罪犯減刑
    條例減刑出監，無視國家對於杜絕毒品犯罪之禁令，猶未能
    深切體認毒品危害己身之鉅，復犯本案施用毒品罪，顯見其
    無戒毒悔改之意等一切情狀，量處如主文所示之刑。
四、又刑分主刑及從刑，主刑如不成立，從刑即失其附麗；沒收
    為從刑之一種，自應附隨於主刑存在，故毒品危害防制條例
    第18條第1 項所謂「查獲」之第1 、2 級毒品，係指經有罪
    判決事實欄認定與被告犯罪事實有關之毒品而言（最高法院
    98年度臺上字第7330號判決要旨參照）。經查，扣案之粉末
    9 包（合計驗前淨重1.90公克，驗餘淨重1.89公克，空包裝
    總重2.99公克，純度28.24 ％，純質淨重0.54公克），經送
    驗後均係第1 級毒品海洛因，且係被告於犯罪事實欄一所示
    之施用海洛因後所剩餘，均已如前述，且該包裝海洛因之塑
    膠袋均會有極微量海洛因殘留，亦經法務部調查局以93年3
    月19日調科壹字第09300113060 號函釋明確，足徵業已無法
    與毒品析離，均屬違禁物，不問是否屬於犯人所有與否，依
    毒品危害防制條例第18條第1 項前段規定，併予宣告沒收銷
    燬之。又鑑定耗損之毒品，既已滅失，即無庸併予宣告沒收
    銷燬。另被告供施用第1 級海洛因所用之注射針筒1 支，業
    據被告於本院審理中陳稱業經於施用完畢後丟棄，衡情當已
    滅失，為免執行困難，爰不另為宣告沒收，均併此敘明。
據上論斷，應依刑事訴訟法第273 條之1 第1 項、第299 條第1
項前段，毒品危害防制條例第10條第1 項、第18條第1 項前段，
刑法第11條、第47條第1 項，判決如主文。
本案經檢察官詹喬偉到庭執行職務。
中    華    民    國   100    年    3     月    30    日
                  刑事第八庭    法  官  唐中興
以上正本證明與原本無異。
如不服本判決，應於判決送達後10日內，向本院提出上訴書狀，
上訴書狀應「敘述具體上訴理由」，並按他造當事人之人數附繕
本。「切勿逕送上級法院」。
中    華    民    國   100    年    3     月    30    日
                                書記官  黃國源
【附錄本案判決論罪科刑法條全文】：
毒品危害防制條例第10條
施用第1 級毒品者，處6 月以上5 年以下有期徒刑。
施用第2 級毒品者，處3 年以下有期徒刑。